【裁判字號】    99,交抗,1484
【裁判日期】    990702
【裁判案由】    違反道路交通管理處罰條例
【裁判全文】
臺灣高等法院交通事件裁定
抗  告  人
即受處分人  甲○○
上列抗告人因違反道路交通管理處罰條例案件，對於臺灣士林地
方法院，中華民國99年5月24日所為裁定（99年度交聲字第393號
）提起抗告，裁定如下：
    主  文
抗告駁回。
    理  由
一、抗告意旨略以：抗告人從右方出來時僅抗告人一人，當時確
    實不是紅燈，雙方對話後，抗告人的左方才轉成綠燈，而員
    警與抗告人面對面，所看到的燈自然不同。抗告人直視前方
    看到有穿反光制服的執勤員警，不想浪費時間爭議，而主動
    出示駕照、行照供員警抄寫，不料員警動作很慢，有點拖延
    ，故意阻撓，抗告人並非心存僥倖，更不是無視公權力，但
    員警說謊實不可採，原裁定有誤，依法提起抗告云云。
二、原處分意旨略以：受處分人甲○○於民國99年2月23日19時4
    3分許，騎乘AXY-105號重機車，行經有燈光號誌管制之臺北
    縣蘆洲市○○○路46巷巷口時，闖紅燈後直行，經台北縣政
    府警察局蘆洲分局蘆洲派出所值勤員警攔停，並以違反依道
    路交通管理處罰條例第53條第1項規定之行為，當場掣單舉
    發，嗣經受處分人於應到案日期（99年3月26日）前向原處
    分機關即交通部公路總局臺北區監理所蘆洲監理站陳述意見
    ，然經原處分機關函請舉發單位調查結果，仍認受處分人有
    上開違規行為，乃依違反道路交通管理處罰條例第53條第1
    項、違反道路交通管理事件統一裁罰基準及處理細則等規定
    ，裁處受處分人罰鍰新臺幣1,800元，並記違規點數3點。
三、異議意旨略以：伊當天晚上騎機車行經中山二路46巷巷口時
    ，有抬頭看沒有紅燈，就慢慢的往前騎，而在中山路70號前
    被兩名警員攔下，說伊闖紅燈，又說有其他人證，又不斷攝
    影，實則伊有遠視，在行經46巷時即已發現有警員在前方站
    勤，不可能再故意闖紅燈，原處分予以裁罰，顯有違誤，為
    此聲明異議，請求撤銷原處分云云。
四、按汽車駕駛人，行經有燈光號誌管制之交岔路口闖紅燈者，
    處新台幣（下同）1,800元以上5,400元以下罰鍰，道路交通
    管理處罰條例第53條定有明文；汽車駕駛人有同條例第53條
    之違規情形者，記違規點數3點，同條例第63條第1項第3款
    亦規定甚詳。
五、經查：
  (一)本件受處分人甲○○於99年2月23日19時43分許，騎乘AXY-1
    05號重機車，行經有燈光號誌管制之臺北縣蘆洲市○○○路
    46巷巷口時，經在場值勤員警攔停舉發之事實，業據證人即
    舉發之員警李志剛於原審到庭結證明確，亦為受處分人所不
    爭執。
  (二)又證人即舉發之員警李志剛於原審到庭結證稱：「當時我們
    站在中山二路靠近中央路的地方，執行交通取締，表定是巡
    邏，但也可以執行交通取締。…異議人從中山二路46巷巷口
    出來，那裡是Ｙ字形路口，我就站在中山二路大路那邊。我
    那個路口看得到中山二路的燈號，46巷有燈號，就是中山二
    路燈號綠燈時，46巷就是紅燈，中山二路的燈號跟46巷的燈
    號是連動的。我們執法的時候，當中山二路轉為綠燈時，會
    有一群車陣從中山二路過來，如果這一車陣過了，46巷還有
    車出來的話，我們就一定會取締，異議人從46巷口騎機車過
    來的時候，當時中山二路已經變成綠燈，中山二路的車陣也
    都過了，異議人才從46巷口出來，我們因此才攔停他」、「
    當時就異議人一輛出來，其他的車子在46巷停等線那邊等紅
    燈。中山二路的車陣已經過了，只剩下零星的車子」等語（
    見原審卷第14頁背面至第15頁），並提出現場照片6張、勤
    務分配、舉發現場簡圖為證（見原審卷第18頁至第23頁）。
    依證人李志剛前開證詞及卷附現場照片觀之，舉發地點之燈
    光號誌設置清楚，辨識並無困難，斯時並僅有受處分人一部
    機車闖越紅燈，違規情節明顯，無誤認現場狀況之可能，足
    認受處分人於通過路口時，並未注意燈號，而貿然向前通行
    ，故其辯稱未闖紅燈云云，要屬卸飾之詞，不足採信。
  (三)又警員之舉發交通違規，是道路交通管理處罰條例所規定之
    職權行使，其行使有立法機關之授權。而後煞燈及後左右方
    向燈加閃爍器等違規行為之取締，依其違規行為本質，本多
    係在瞬間發生，通常多委由當場執行取締違規之公務員之認
    識與判斷，並必須為立即之取締作為，此為達成維持交通秩
    序目的所必要，且依道路交通管理處罰條例之規定，此種立
    即性之舉發違規，多依警員之認知、判斷已足，並無必須另
    有其他積極佐證，始構成處分要件之規定。此係因執行職務
    之公務員，通常多具有一定之考選資格與專業訓練，其執法
    之對象又係不特定之大眾，故其立場經立法機關推定，應具
    有客觀、中正與公平之特質，而無故意偏頗之虞，是此種逕
    由公務員所為之事實認定，除非有其他積極證據，足資認定
    公務員於執行職務時，有故意或過失侵害人民權利之情形，
    或處分本身有重大明顯之瑕疵而應予撤銷者外，否則本於行
    政目的達成之必要與公權力之尊重、公信力之維持，司法機
    關通常亦多予尊重，以秉持行政、司法相互合作、制衡之原
    理，共同維護國家機能之正常運行。依現行法律規定，法院
    處理交通事件，須就事件所涉相關證據資料，包括供述及非
    供述證據，依據證據法則，憑以認定行為人交通違規行為之
    有無，倘舉發警員係親眼見聞違規經過，並經以證人身分具
    結後在法院為證述，仍不失為認定交通違規事實有無之證據
    方法，證人李志剛其既親眼目睹受處分人之違規經過，故受
    處分人上開違規事實，堪予認定。況證人李志剛與受處分人
    素無怨隙，且其於原審訊問時，並供前具結，擔負如為虛偽
    證言當受刑法偽證重罪處罰之危險，衡情應無故入受處分人
    有上揭違規事實之可能。再衡諸證人李志剛本即在該處執行
    取締交通違規之勤務，自會特別注意違規車輛，並依目視見
    受處分人確實有闖紅燈之違規，且受處分人亦未能證明證人
    所證為不實，故證人李志剛之證言應可採信。本件事證明確
    ，受處分人確實有行經有燈光號誌管制之交岔路口闖紅燈之
    違規事實，堪以認定。
六、綜上所述，受處分人確有行經有燈光號誌管制之交岔路口闖
    紅燈之違規行為。從而，原處分機關依道路交通管理處罰條
    例第53條第1項之規定，裁處受處分人罰鍰1,800元並記違規
    點數3點，核無不合。原審裁定均維持原處分機關之裁罰結
    果，對受處分人上開爭執情詞，亦於理由中論述綦詳，認事
    用法，均無違誤，受處分人仍執前詞提起抗告，為無理由，
    應予駁回。
據上論斷，道路交通案件處理辦法第26條，刑事訴訟法第412條
，裁定如主文。
中    華    民    國    99    年    7     月    2     日
                  刑事第十七庭  審判長法  官  王聰明
                                      法  官  陳憲裕
                                      法  官  黃雅芬
以上正本證明與原本無異。
不得再抗告。
                                      書記官  鄭雅云
中    華    民    國    99    年    7     月    2     日

司法院資訊處製作；財團法人民間司法改革基金會備份。
